【裁判字號】    98,消債抗,44
【裁判日期】    981120
【裁判案由】    清算事件
【裁判全文】
臺灣屏東地方法院民事裁定  98年度消債抗字第44號
抗  告  人  甲○○
上列抗告人就其聲請清算事件，對於民國98年4 月17日本院98年
度消債清字第4號裁定提起抗告，本院裁定如下：
    主      文
抗告駁回。
抗告程序費用新臺幣壹仟元由抗告人負擔。
    理      由
一、按「債務人不能清償債務或有不能清償之虞者，得依本條例
    所定更生或清算程序，清理其債務。」、「債務人於法院裁
    定開始更生程序或許可和解或宣告破產前，得向法院聲請清
    算；債權人縱為一人，債務人亦得為聲請。」、「債務人對
    於金融機構因消費借貸、自用住宅借款、信用卡或現金卡契
    約而負債務，在聲請更生或清算前，應提出債權人清冊，以
    書面向最大債權金融機構請求協商債務清償方案，並表明共
    同協商之意旨。」消費者債務清理條例第3 條、第80條及第
    151條第1項分別定有明文。
二、本件抗告意旨略以：
（一）抗告人有3 名姊姊，分別為易柔均、易淑棻及易沛儀，衡
      情渠等本應共同負擔母親易鄭琴之扶養費用，但觀之民國
      96年度綜合所得稅各類所得資料清單所示，渠等之年收入
      分別為易柔均新臺幣（下同）5,320 元、易淑棻0 元、易
      沛儀56,191元，均無法維持最低生活條件，渠等如另負擔
      母親之扶養費用，顯無餘力，是堪認抗告人係獨立負擔母
      親之扶養費用。
（二）抗告人與母親及易沛儀同住，惟易沛儀已無法維持最低生
      活條件，自無力分擔房租費用，是抗告人係獨立支出每月
      7,000元之房租費用。
（三）綜上，以抗告人每月收入26,000元，扣除自身之生活費用
      9,829 元、母親之扶養費用6,829 元（9,829 元－3,000
      元）及房租7,000 元後，僅餘2,342 元，顯無法依最大債
      權金融機構元大商業銀行（下稱元大銀行）所提出之清償
      方案加以清償等語，並聲明：(一)原裁定廢棄。(二)准許抗告
      人清算之聲請。
三、經查：
（一）抗告人確於本條例施行後，曾以書面向元大銀行請求共同
      協商債務清償方案，惟協商不成立，此有該銀行所提出之
      民事陳報狀1 份在卷可參（見本卷第28頁）。次查，抗告
      人雖無所得課稅資料（見原審卷第20、21頁、本卷第12頁
      ），然其自承現任職於「榮利禮品有限公司」，每月薪資
      收入為26,000元（見原審卷第9 頁），有其提出之收入切
      結書及薪資袋影本為證（見原審卷第24至27頁），是此部
      分堪以認定。
（二）再查，抗告人之姊易柔均、易淑棻、易沛儀分別為55、56
      、58年出生（見原審卷第104 至106 頁），現均值壯年，
      衡情應有一定之工作能力，況據抗告人所陳，易柔均每月
      之收入約有20,000元（見本卷第37頁），益證其具有一定
      之工作能力，且易鄭琴為抗告人及其姊之母親，按父母子
      女間負有生活保持之扶養義務，其扶養程度應與自己之生
      活程度相等，而互負共生存之義務，是抗告人之3 名姊姊
      亦應共同負擔扶養母親之義務。徵之易鄭琴每月領有老人
      津貼3,000 元，有民事補正陳報狀及郵政存簿儲金往來明
      細影本各1 份在卷可稽（見原審卷第51頁、第77至81頁）
      ，再按內政部社會司所公佈98年度臺灣省每人每月最低生
      活費為9,829 元，故抗告人每月需支出之扶養費用為1,70
      7 元【計算式：（9,829 元－3,000 元）4 ＝1,707 元
      ，元以下四捨五入】。抗告人主張易柔均、易淑棻、易沛
      儀之年收入分別為5,320 元、0 元及56,191元，均無法維
      持最低生活條件，故無庸負擔母親之扶養費用云云，委無
      可採。
（三）另抗告人主張其與母親、姊易沛儀同住，因易沛儀每月收
      入甚少，導致其需單獨支出每月之房租7,000 元，並提出
      房屋租賃契約書及切結書影本各1 份為證（見原審卷第28
      至31頁、第103 頁）。本院認此房屋租金之支出尚非易沛
      儀所應盡之生活保持扶養義務，故無庸與抗告人分擔，從
      而抗告人主張其每月需單獨負擔7,000 元之房租支出一節
      ，應足採信。
（四）基上，以抗告人每月之薪資收入26,000元，扣除其必要支
      出及己身之生活費用後，尚餘7,464 元（計算式：26,000
      元－1,707 元－7,000 元－9,829 元＝7,464 元），仍足
      以支應前開元大銀行所提每月7,245 元之還款金額。
四、綜上所述，抗告人每月之收入扣除日常生活之必要支出後，
    仍足以負擔元大銀行於前置協商程序所提之每月還款金額，
    顯見其無不能清償或有不能清償之虞之情形，堪認其協商不
    成立為可歸責於己，原審以此裁定駁回其清算之聲請，核無
    不合，抗告意旨指摘原裁定不當，求予廢棄並請求本院另行
    裁定准予清算，非有理由，應予駁回。
五、據上論結，本件抗告為無理由，依消費者債務清理條例第15
    條，民事訴訟法第495 條之1 第1 項、第449 條第1 項、第
    95條、第78條，裁定如主文。
中    華    民    國    98    年    11    月    20    日
                    民事第一庭  審判長法  官  孫國禎
                                      法  官  春生
                                      法  官  張以岳
以上正本係照原本作成。
本裁定不得再抗告。
中    華    民    國    98    年    11    月    20    日
                                      書記官  張婉郁


司法院資訊處製作；財團法人民間司法改革基金會備份。
